【裁判字號】    99,簡上,130
【裁判日期】    991130
【裁判案由】    履行契約
【裁判全文】
臺灣桃園地方法院民事判決             99年度簡上字第130號
上訴人即附  業廣告股份有限公司
帶被上訴人
法定代理人  吳政玖
訴訟代理人  李福新
上訴人即附
帶被上訴人  邱林
被上訴人即
附帶上訴人  袁玲
上列當事人間履行契約事件，上訴人對於中華民國99年4 月22日
本院桃園簡易庭99年度桃簡字第342 號第一審判決提起上訴，被
上訴人為附帶上訴，本院於民國99年11月16日言詞辯論終結，判
決如下：
    主      文
原判決關於駁回上訴人業廣告股份有限公司、邱林後開第二
項、第三項之訴部分，及訴訟費用之裁判均廢棄。
被上訴人應再給付上訴人業廣告股份有限公司新台幣伍萬陸仟
元，及自民國九十八年二月六日起至清償日止按年息百分之五計
算之利息。
被上訴人應再給付上訴人邱林新台幣柒萬元，及自民國九十八
年二月六日起至清償日止按年息百分之五計算之利息。
上訴人業廣告股份有限公司其餘上訴駁回。
被上訴人之附帶上訴駁回。
第一、二審訴訟費用關於上訴部分，由上訴人業廣告股份有限
公司負擔十分之三，餘由被上訴人負擔。第二審訴訟費用關於附
帶上訴部分，由附帶上訴人負擔。
    事實及理由
甲、程序方面：
一、上訴人即附帶被上訴人業廣告股份有限公司（下稱業公
    司）、邱林提起上訴時聲明請求被上訴人再給付業公司
    新台幣（下同）26萬元、邱林10萬元及法定遲延利息，嗣
    於本院審理中變更請求被上訴人再給付業公司16萬元、邱
    林7 萬元及法定遲延利息，此核屬減縮應受判決事項之聲
    明，依民事訴訟法第436 條之1 、第446 條第1 項但書、第
    255 條第1 項但書第2 款之規定，應予准許。
二、上訴人邱林經合法通知，無正當理由未於言詞辯論期日到
    場，核無民事訴訟法第386 條各款所列情形，爰依被上訴人
    之聲請，由其一造辯論而為判決。
乙、實體方面：
一、上訴人業公司、邱林起訴主張：被上訴人前將其所有門
    牌號碼為桃園縣八德市○○路5 之1 號3 至4 樓之房屋及其
    坐落土地部分（下稱系爭房地）委託上訴人業公司銷售，
    並於民國98年8 月6 日與上訴人業公司簽訂專任委託銷售
    契約書（下稱系爭銷售契約書）。上訴人業公司接受委託
    後，即透過銷售通路積極銷售，期間上訴人業公司依約為
    被上訴人覓得買家即上訴人邱林，因上訴人邱林承購之
    條件已符合系爭銷售契約書之內容，上訴人業公司遂於98
    年12月13日依系爭銷售契約書之約定，代理收受上訴人邱
    林交付之10萬元定金，並簽立買賣定金收據，且於同年月15
    日通知被上訴人，後因被上訴人遲未履約，上訴人業公司
    遂於同年月22日寄發存證信函予被上訴人促其履約，並經上
    訴人業公司會同上訴人邱林與被上訴人於同年月24日另
    行共同簽立協議書（下稱系爭協議書），約定買、賣雙方應
    於同年月31日前簽訂系爭房地之買賣契約。詎被上訴人又無
    故反悔，上訴人業公司乃再次委由律師寄發律師函要求被
    上訴人履約，惟被上訴人仍置之不理。查系爭銷售契約第8
    條第3 項及系爭協議書約定「有以下情形之一者，均視為乙
    方（即上訴人業公司）已完成居間仲介之義務，除第二款
    外，甲方（即被上訴人）仍應支付委託銷售價百分之四服務
    報酬，並應立即全額一次給付予乙方第．．三款：乙方收受
    定金後，因可歸責甲方之事由而不願或無法與乙方所介紹之
    客戶簽立不動產買賣契約書時。」、「三方（即兩造）同意
    於98年12月31日前簽訂買賣契約。倘屆時乙方（即被上訴人
    ）反悔不賣或不依本協議簽訂買賣契約時，同意賠償甲方（
    即上訴人邱林）．．壹拾萬元，另賠償．．丙方（即上訴
    人業公司）仲介服務費．．貳拾萬元」，上訴人業公司
    既已完成仲介之義務，被上訴人依上開約定自應給付報酬，
    且被上訴人無正當理由無故拒絕履約，上訴人邱林亦可依
    系爭協議書請求賠償。為此，爰依系爭銷售契約及系爭協議
    書，請求被上訴人給付上訴人業公司26萬元、上訴人邱
    林10萬元，及均自起訴狀繕本送達翌日起至清償日止，按週
    年利率5%計算之利息。原審判決被上訴人應給付上訴人業
    公司10萬元、上訴人邱林3 萬元本息，駁回上訴人其餘之
    訴。上訴人就其敗訴部分聲明不服提起上訴，上訴聲明：原
    判決關於駁回上訴人後開第二項之訴部分廢棄。被上訴人應
    再給付上訴人業公司16萬元、上訴人邱林7 萬元，及均
    自99年2 月6 日起至清償日止，按年息百分之五計算之利息
    。上訴人業公司就被上訴人提起之附帶上訴，答辯聲明：
    附帶上訴駁回。
二、被上訴人則以：(一)被上訴人於98年8 月6 日與上訴人業公
    司聯絡，表明欲出租系爭房地，上訴人業公司之業務員即
    訴外人李福新看完系爭地屋現況後，被上訴人再次向李福新
    表示出租系爭房屋之意思及需過濾房客等情，被上訴人於當
    日晚間至上訴人業公司瞭解出租房地之條件，李福新當場
    要求被上訴人簽約，被上訴人一時未察，即依李福新之指示
    下，在李福新提出之系爭銷售契約書簽名。被上訴人等待多
    時，均未接獲任何出租之消息，故於98年11月向李福新詢問
    ，李福新當下僅告知：欲租賃系爭房地之人均非適合之人等
    語。惟至98年12月間，李福新突向被上訴人表示欲洽談賣屋
    事宜，被上訴人驚覺有異，進而查看系爭銷售契約書，始知
    系爭銷售契約書係規定出售，而非出租。上訴人業公司於
    發現被上訴人知悉上開事實後，即連續以存證信函逼迫被上
    訴人出面洽談系爭房地買賣事宜，並恐嚇被上訴人若不簽系
    爭協議書將要求巨額賠償，被上訴人被迫始與上訴人業公
    司、邱林簽立系爭協議書。(二)上訴人業公司未依消費者
    保護法第11條之1 規定，就系爭銷售契約書提供被上訴人3
    日以上之審閱期，且系爭銷售契約書係以定型化契約方式印
    製，要求契約相對人放棄審閱權及審閱期，復未讓被上訴人
    閱覽契約內容即要求簽章等情，是系爭銷售契約書依消費者
    保護法第12條、第17條及其施行細則第15條第2 項之規定，
    應為無效。再系爭銷售契約書第6 條第2 款：「買方出價達
    到委託價額時，乙方無須再行通知甲方即得全權代理，收受
    訂金及安排買賣雙方簽訂事宜。」之約定，與內政部92年6
    月26日所定之「不動產委託銷售契約書範本」第6 條第7 項
    ：規範契約成立後，除委託人同意授權受託人代為收受買方
    支付之訂金外，應視為不同意授權之規定有違，亦應認系爭
    銷售契約書無效。(三)系爭銷售契約書第17條之特約條款已有
    註明租賃價格，並明示需契約雙方當事人簽章，惟上訴人
    業公司卻刻意隱瞞，並未要求被上訴人簽章，顯見被上訴人
    本係委託上訴人業公司出租系爭房地。再上訴人2 人所立
    之買賣定金收據第11條約明：買方即上訴人邱林不支付服
    務費等語，顯與常情有違，且上訴人業公司於原審提出之
    買賣定金收據上之簽名筆跡與上訴人業公司中買方之簽名
    ，字跡並非原先之買方即上訴人邱林之筆跡，被上訴人強
    烈懷疑上訴人有偽稱買方身分之嫌疑。綜上，系爭銷售契約
    書及協議書均係被上訴人在上訴人業公司刻意誤導、隱瞞
    等詐欺、脅迫下所簽立等語資為抗辯。就上訴人提起上訴，
    答辯聲明：上訴駁回。被上訴人並提起附帶上訴，聲明：原
    判決關於命被上訴人給付部分廢棄。上開廢棄部分，上訴人
    業公司、邱林在第一審之訴駁回。
三、上訴人主張被上訴人於98年8 月6 日與上訴人業公司簽訂
    系爭銷售契約書，委託期間自98年8 月6 日至同年12月31日
    ，嗣上訴人業公司於98年12月15日寄發存證信函，通知被
    上訴人已依系爭銷售契約書代理被上訴人收受買方支付之10
    萬元定金，兩造復於98年12月24日另行簽立系爭協議書，約
    定上訴人邱林、被上訴人同意系爭房地之買賣總價為650
    萬元，並以一般買賣方式，契稅由上訴人邱林負擔，增值
    稅由被上訴人負擔，三方同意於98年12月31日前簽訂買賣契
    約，倘被上訴人反悔不賣或不依協議簽訂買賣契約時，同意
    賠償上訴人邱林10萬元，另賠償上訴人業公司20萬元，
    然被上訴人屆期拒不簽訂買賣契約等情，為兩造所不爭執，
    並有系爭銷售契約書（見原審卷第9-11頁）、存證信函（見
    原審卷第14頁）、系爭協議書（見原審卷第19頁）附卷可佐
    ，堪信為真實。
四、本件爭點為：(一)系爭銷售契約書是否違反消費者保護法之相
    關規定而無效？。(二)上訴人業公司請求被上訴人給付報酬
    26萬元，是否有據？(三)上訴人邱林請求被上訴人給付10萬
    元，是否有據？茲分別論述如下：
  (一)系爭銷售契約書是否違反消費者保護法之相關規定而無效？
  1.按企業經營者與消費者訂立定型化契約前，應有30日以內之
    合理期間，供消費者審閱全部條款內容。違反前項規定者，
    該條款不構成契約之內容，消費者保護法施行細則第11條固
    有明文，惟上開條文之立法目的，係在使消費者能充分瞭解
    契約之內容，避免消費者匆忙間不及瞭解其依契約所得主張
    之權利及應負之義務，致訂定顯失公平之契約而受有損害，
    僅於消費者因未於合理期間審閱某條款，始得主張該條款不
    構成契約之內容，非謂任何定型化契約均應給消費者30天之
    審閱期間，亦非違反上開規定之契約即屬無效。消費者於簽
    約審閱契約條款內容之期間，雖未達規定期間，惟企業經營
    者未有妨礙消費者事先審閱契約之行為，消費者有充分了解
    契約條款之機會，且於充分了解後同意與企業經營者成立契
    約關係，基於其他考量而選擇放棄審閱期間者，要僅係消費
    者自行放棄權利，法無禁止拋棄之明文，則在現代私法自治
    及契約自由原則之下，並無不可。
  2.查系爭銷售契約書之最前段即約定：「依內政部公告，委託
    人簽訂契約前，有三天以上的契約審閱權，委託人可要求攜
    回本契約影本審閱（請就下面選項擇一簽名）。1.委託人業
    已行使契約審閱權，並已充分瞭解本契約書及其附件內容無
    誤。2.委託人於簽約前已審閱且充分瞭解本契約內容，因此
    自願放棄三日以上之審閱權利。」等語，並經被上訴人於該
    契約2.欄內簽名、捺印，是被上訴人應得透過該等記載，知
    悉其得主張三日以上之契約審閱權。再上訴人業公司並未
    限制被上訴人必須於何時簽名，何時將契約書交回，此為被
    上訴人所不爭執，縱被上訴人抗辯其未看清該契約之內容，
    即於契約書上簽名並交回契約書乙情屬實，然被上訴人非不
    得於簽名前就契約書之內容，詳加閱讀，其不為此圖，即於
    「委託人於簽約前已審閱且充分瞭解本契約內容，因此自願
    放棄三日以上之審閱權利」欄內簽名、捺印，係對自身權利
    之拋棄，尚非法所不許，自不影響其簽名之效力。況系爭銷
    售契約書為一式二份，第二聯由被上訴人收執，此為被上訴
    人所自承，客觀上被上訴人處於隨時可了解系爭銷售契約書
    內容之狀態，惟被上訴人於98年8 月6 日簽訂系爭銷售契約
    書至98年12月15日上訴人業公司收受買方即上訴人邱林
    定金之數月間，從未表示不瞭解委託銷售契約條款內容，亦
    未主張審閱期間之利益，甚至於98年12月24日復與上訴人2
    人簽訂系爭協議書，同意於98年12月31日前簽訂買賣契約，
    其自不能事後又以審閱期間未達三日，主張系爭銷售契約書
    無效，以規避依照契約應負之義務。
  3.被上訴人另以系爭銷售契約書第6 條第2 款之約定，違反內
    政部所公告之不動產委託銷售定型化契約應記載事項有關「
    六、受託人之義務．．（七）契約成立後，除委託人同意授
    權受託人代為收受買方支付之定金外。否則視為不同意授權
    」之規定，亦應屬無效。惟查，內政部所公告之不動產委託
    銷售定型化契約應記載事項有關「契約成立後，除委託人同
    意授權受託人代為收受買方支付之定金外。否則視為不同意
    授權」，旨在規範房屋仲介業者應經買方同意授權，始得代
    為收受買方支付之定金，而觀諸系爭委託銷售契約書第6 條
    第2 款約定：「買方出價達於委託價額時，乙方（即上訴人
    業公司）無須再行通知甲方（即被上訴人）即得全權代理
    收受定金及安排買賣雙方簽約事宜。甲方並同意買賣契約於
    乙方收受定金時成立生效．．」，該等文字下方復特別畫線
    標示，可見被上訴人已明示同意於買方就系爭房地之出價達
    於委託銷售價格時，授權上訴人業公司代為收受買方支付
    之定金，衡以賣方委託房屋仲介公司銷售不動產之主要目的
    在於透過房仲公司銷售房地之專業能力，於委託期間內為賣
    方覓得同意以委託銷售價格承買之買方，而賣方於簽訂委託
    銷售契約之前，本得充分衡量原始購屋成本、不動產市場交
    易狀況、系爭房屋現況、一般市場價格等諸多因素，自行決
    定委託銷售價格並委請仲介業者代為銷售，則其於買方就系
    爭房地所為承買價格達到委託銷售價格時，授權上訴人業
    公司代為收受定金並安排買賣雙方簽約事宜，並無損害其自
    身利益之虞，復符合被上訴人與上訴人業公司簽訂不動產
    仲介銷售契約之目的，是以，被上訴人此部分所為抗辯，亦
    屬無據。
  4.再被上訴人辯稱伊係為出租系爭房地而與上訴人業公司聯
    絡，實無出售之意，詎上訴人業公司之業務員李福新竟提
    出系爭銷售契約書要求伊簽名，伊一時不察，乃依李福新之
    指示下簽名，系爭銷售契約書應屬無效乙節。經查，系爭銷
    售契約書於契約之首即以大型字體表明「專任委託銷售契約
    書」，並於契約第2 條約定委託價額為650 萬元，於第3 條
    約定付款方式為「簽約款為成交價10% 、用印款為成交價10
    % 、完稅款為成交價10% 、尾款（交屋）為成交價70% 」，
    且契約內容之各條項皆有記載「銷售」、「出售」、「買賣
    成交」、「買方」等文字，足見系爭銷售契約書已清楚約定
    被上訴人委託上訴人業公司銷售系爭房地一事。又被上訴
    人於簽訂系爭銷售契約書時已屆不惑之年，且其自陳學歷為
    大學畢業，並以教授鋼琴為業，則被上訴人顯應具備相當之
    智識能力及社會經驗，又被上訴人本身亦有留存1 份銷售契
    約書，已如前述，則其對系爭銷售契約書之內容當無不知之
    理。再參諸上訴人業公司於系爭房地所張貼之廣告明顯可
    見「租售」之大型紅色字體（見原審卷第76頁），被上訴人
    亦自承見過該銷售廣告（見本院卷第28頁背面），且其復於
    98年12月10日與上訴人業公司簽訂委託事項變更契約書，
    同意將買賣價金變更為620 萬元，並註記特約條款「底價為
    新台幣陸佰貳拾萬元整，屋主不付服務費，增值稅由屋主負
    擔。超過陸佰貳拾萬元部分為乙方（即上訴人業公司）服
    務費」，有委託事項變更契約書在卷可佐（見本院卷第32
    頁），該委託事項變更契約書雖於簽約翌日經上訴人業公
    司與被上訴人合意解除並註記「此契約書作廢」，然被上訴
    人並不否認於98年12月10日簽訂該變更契約書時，雙方確已
    達成降低銷售底價之意思表示合致（見本院卷第29頁背面）
    ，倘被上訴人抗辯其於簽訂系爭銷售契約書確無出售系爭房
    地乙事為真，衡情其於98年12月10日上訴人業公司希望降
    低銷售底價時，應無同意變更銷售價額為620 萬元之理，況
    被上訴人於98年12月24日再與上訴人2 人簽訂系爭協議書，
    確認系爭房地之買賣總價為650 萬元，並約定買賣雙方應於
    98年12月31日前簽訂買賣契約及違約之賠償金額，此益徵被
    上訴人對於委託上訴人業公司代為銷售及收受定金等契約
    內容無誤認之虞，是被上訴人此部分所辯，洵無足採。
  5.至被上訴人另提之消保會、內政部及桃園縣政府等行政機關
    函文，僅係就被上訴人詢問事項所為建議及輔導，並無拘束
    個案之效力，亦非可依此認定系爭銷售契約為無效，被上訴
    人此部分所辯，尚非可採。而被上訴人辯稱其簽立系爭銷售
    契約及協議書，有遭上訴人業公司詐欺、脅迫，及上訴人
    2 人有作假偽稱承買之情，業經上訴人業公司否認，被上
    訴人就此均未舉證以實其說，是其上開所辯，亦難採信。
  (二)上訴人業公司請求被上訴人給付報酬26萬元，是否有據？
  1.查「有以下情形之一者，均視為乙方（即上訴人業公司）
    已完成居間仲介之義務，除第二款外，甲方（即被上訴人）
    仍應支付委託銷售價百分之四服務報酬，並應立即全額一次
    給付予乙方．．第三款：乙方收受定金後，因可歸責甲方之
    事由而不願或無法與乙方所介紹之客戶簽立不動產買賣契約
    書時。」、「三方（即兩造）同意於98年12月31日前簽訂買
    賣契約。倘屆時乙方（即被上訴人）反悔不賣或不依本協議
    簽訂買賣契約時，同意賠償．．丙方（即上訴人業公司）
    仲介服務費．．貳拾萬元」，系爭銷售契約第8 條第3 項、
    系爭協議書分別約有明文。上開約定所稱之「服務報酬」、
    「仲介服務費」均為被上訴人不依約與買方簽訂不動產買賣
    契約書時所應賠償上訴人業公司之款項，核其性質應屬違
    約金之約定。
  2.按約定之違約金額過高者，法院得減至相當之數額，民法第
    252 條第1 項定有明文。次按當事人約定契約不履行之違約
    金過高者，法院得依民法第252 條以職權減至相當之數額，
    至是否相當，應依一般客觀事實、社會經濟狀況及當事人所
    受損害情形，以為酌定標準，而債務已為一部履行者，亦得
    比照債權人所受利益減少其數額，最高法院49年度台上字第
    807 號判例著有明文。經查，被上訴人原以650 萬元之價格
    委託上訴人業公司出售系爭房地，嗣上訴人業公司仲介
    上訴人邱林同意以上開價格承買，並於98年12月13日代理
    被上訴人收受上訴人邱林交付之10萬元定金，三方並於98
    年12月24日簽訂系爭協議書，被上訴人同意於98年12月31日
    前與上訴人邱林簽訂買賣契約書，惟屆期上訴人不願簽約
    ，終致系爭房地無法完成買賣簽約之簽署等情，已如上述，
    是上訴人邱林與被上訴人無法就系爭房地簽訂買賣契約，
    當屬可歸責於被上訴人無訛，則上訴人業公司自得依系爭
    銷售契約書及系爭協議書之約定，請求被上訴人給付違約金
    。本院審酌上訴人業公司自98年8 月6 日接受被上訴人委
    託銷售系爭房地後，多次於新聞紙刊登廣告，並製作廣告文
    宣，有上訴人業公司提出之刊登新聞紙稿樣及廣告文宣在
    卷可佐（見原審卷第77頁至第84頁），再觀諸被上訴人提出
    之社區訪客紀錄表（見原審卷第105 頁至第112 頁），上訴
    人業公司至少有帶客戶至系爭房地看屋5 次（其中1 次已
    至社區守衛室，然因欠缺委託書而無法進入），迄至98年12
    月13日仲介上訴人邱林以650 萬元承買系爭房地，並代為
    收受定金10萬元時止，期間已達4 個月餘。而系爭銷售契約
    性質上為居間契約，就受託人之上訴人業公司而言，主要
    義務在於約定期限內提供委託人即被上訴人締約機會，使被
    上訴人與買方成立買賣契約。如委託期間內，無法促成買賣
    契約成立，上訴人業公司自行吸收所有人事、廣告、企畫
    、招攬相對人等行銷費用與成本之花費，是上訴人業公司
    如依系爭銷售契約書促成被上訴人與買方簽訂買賣契約者，
    即得請求約定報酬，雖上訴人業公司於仲介成立後仍須依
    約協助買賣雙方簽訂買買契約、辦理過戶、價金給付、交屋
    等事項，而得節省部分人事、勞務費用，惟關於協助辦理過
    戶、價金給付、交屋等究非上訴人業公司依系爭銷售契約
    之主要義務，併參酌系爭銷售契約書第5 條第2 項約定服務
    報酬之給付時機為「甲方（即被上訴人）承諾應於契約成立
    時給付約定之服務報酬，若簽立書面買賣契約後，則簽約同
    時支付70% ，甲方收到尾款同時支付30% 」等情，認上訴人
    業公司請求相當於全部服務報酬之違約金26萬元尚屬過高
    ，應以系爭房地銷售金額之2.4%（因書面買賣契約尚未簽訂
    ，故以原約定報酬【系爭房地成交金額之4%】之6 成計算）
    即15萬6,000 元為適當，超過此部分之違約金則應予酌減。
  (三)上訴人邱林請求被上訴人給付10萬元，是否有據？
  1.按契約因可歸責於受定金當事人之事由，致不能履行時，該
    當事人應加倍返還其所受之定金，民法第249條第3款定有明
    文。又違約定金之交付，旨在強制契約之履行，供契約不履
    行損害賠償之擔保，性質上為最低損害賠償額之預定（最高
    法院82年度台上字第674號判決意旨參照）。
  2.經查，系爭銷售契約書第6 條第4 項約定：「因可歸責於甲
    方（即被上訴人）之事由而未能簽立不動產買賣契約書時，
    則甲方應加倍返還定金予買方」，及買賣定金收據第5 條後
    段約定「若因可歸責於賣方之事由致無法簽立買賣契約時，
    賣方應加倍返還已收全部之定金。」，是上開定金之交付係
    在契約履行之前，旨在強制契約之履行，則關於定金金額之
    酌定，當非以契約不履行時可能發生之損害額為衡量標準。
    該違約定金雖在供契約不履行損害賠償之擔保，但在性質上
    應認為最低損害賠償額之預定，此與違約金除當事人另有訂
    定外，視為因不履行債務而生損害之賠償總額（民法第250
    條第2 項規定）未盡相同。是約定之違約定金，除一方當事
    人交付之定金過高，而與他方當事人所受損害顯不成比例時
    ，得認非違約定金而為價金之「一部先付」外，法院自不得
    援用民法第250 條「違約金酌減」之規定，依職權酌減至相
    當之數額。查上訴人邱林所交付之定金金額為10萬元，僅
    佔全部價金650 萬元之1.5%，依一般不動產買賣之交易慣例
    ，該定金金額核無過高之情事，應全數認屬違約定金，依上
    開說明，自無予以酌減之餘地，且上訴人邱林與被上訴人
    嗣後另行簽立之系爭協議書，亦約定被上訴人反悔不賣或不
    依協議簽訂買賣契約時，同意賠償上訴人邱林10萬元，有
    系爭協議書在卷可憑。承上，被上訴人既有可歸責之事由而
    不依約履行，則上訴人依系爭協議書之法律關係，請求被上
    訴人給付10萬元，核屬有據。
五、綜上所述，上訴人業公司依系爭銷售契約書及系爭協議書
    之約定，請求被上訴人給付違約金15萬6,000 元，上訴人邱
    林依系爭協議書之法律關係，請求被上訴人給付10萬元，
    及均自起訴狀繕本送達翌日即98年2 月6 日起至清償日止，
    按年息百分之五計算之利息，均有理由，應予准許。原審就
    上開應准許部分，僅准許如原判決主文第一、二項所示，被
    上訴人尚應再給付上訴人業公司5 萬6,000 元、上訴人邱
    林7 萬元本息，原審就此部分，為上訴人敗訴之判決，尚
    有未洽，上訴人上訴意旨就此部分求予廢棄改判，為有理由
    ，爰由本院予以廢棄改判如主文第二項所示。至於上訴人
    業公司、邱林之請求應予准許部分，原判決判令被上訴人
    如數給付，並為准、免假執行之宣告，及上訴人業公司、
    邱林之請求不應准許部分，原審為上訴人敗訴之判決，經
    核於法均無不合，上訴人其餘上訴及被上訴人附帶上訴意旨
    分別就此部分求予廢棄改判，為無理由，應駁回上訴人之其
    餘上訴及被上訴人之附帶上訴。
六、本件判決基礎已臻明確，兩造其餘攻防方法及訴訟資料經本
    院斟酌後，核與判決結果不生影響，故不另一一論述，併此
    敘明。
七、據上論結，本件上訴為一部有理由，一部無理由；附帶上訴
    為無理由，爰判決如主文。
中    華    民    國    99    年    11    月    30    日
                  民事第二庭  審判長法  官  劉克聖
                                    法  官  張震武
                                    法  官  劉佩宜
以上正本證明係照原本作成
本判決不得上訴
中    華    民    國    99    年    11    月    30    日
                                    書記官  賴柏仲

司法院資訊處製作；財團法人民間司法改革基金會備份。
